【裁判字號】    97,抗,623
【裁判日期】    970829
【裁判案由】    本票裁定
【裁判全文】
臺灣臺北地方法院民事裁定      九十七年度抗字第六二三號
抗  告  人  乙○○
相  對  人  台新國際商業銀行股份有限公司
法定代理人  甲○○
上列抗告人因與相對人間聲請本票准許強制執行事件，抗告人對
於中華民國九十七年六月十三日本院所為之九十七年度票字第二
二０七八號民事裁定提起抗告，本院裁定如下：
    主  文
抗告駁回。
抗告程序費用新台幣壹仟元由抗告人負擔。
    理  由
一、按執票人向本票發票人行使追索權時，得聲請法院裁定後強
    制執行，票據法第一百二十三條定有明文。次按本票執票人
    ，依票據法第一百二十三條規定，聲請法院裁定許可對發票
    人之強制執行，係屬非訟事件，此項聲請之裁定，及抗告法
    院之裁定，僅依非訟事件程序，就本票形式上之要件是否具
    備予以審查為已足，並無確定實體上法律關係存否之效力，
    如發票人就票據債務之存否或數額有爭執時，應由發票人提
    起確認之訴，以資解決，最高法院亦著有五十七台抗字第七
    六號、五十六年台抗字第七一四號判例意旨可資參照。
二、本件相對人主張執有抗告人於民國九十二年八月十三日所簽
    發之本票一紙，內載金額新台幣（下同）五十萬元，到期日
    為九十七年一月九日，利息按年息百分之七點九七計算，並
    免除作成拒絕證書，詎聲請人於票載到期日後提示，竟未獲
    付款，為此依票據法第一百二十三條聲請裁定許可強制執行
    等情，已據其提出與所述相符之本票一紙為證。據此，原法
    院依首開規定裁定予以准許，尚無不合。
三、抗告意旨雖以抗告人所任職之森海工程顧問股份有限公司長
    期積欠薪資，該公司為解決員工生計而與相對人以協商之方
    式，以員工個人名義辦理信用貸款，抗告人因生計故參與本
    件貸款活動，並依據相對人所擬之定型化契約而於九十二年
    八月十三日簽署貸款契約，並同時簽署上開本票，然並未填
    載到期日，相對人主張到期日為九十七年一月九日，實與事
    實不符，又抗告人已以相對人為最大債權銀行就上開債務成
    立協商，分六十期清償本息，並於同年六月起繳交二萬九千
    五百八十四元，之後抗告人雖因非自願失業而無法依約履行
    ，乃於九十七年四月十七日向台灣高雄地方法院提出更生聲
    請（該院九十七年度消債更字第一四一號），聲請人既然已
    依法聲請債務更生，相對人竟又重複主張系爭本票債權，顯
    然造成聲請人一債兩還之損失，況依據財團法人金融聯合徵
    信中心之資料所示，相對人之債權額應僅為三十六萬三千元
    ，又抗告人在無經驗與急迫之情況下簽立上開本票，且相對
    人亦違反約定之文件寄達地即高雄市○○市○○路二四八號
    九樓，而呈報法院將裁定變更為戶籍地，企圖使抗告人不能
    及時收到裁定而延誤抗告人提出抗告法定期間等語，資為抗
    辯。然查，上開本票從形式上觀之，要件並無不合，抗告人
    前揭所辯稱之上開本票本未記載到期日、以及債權金額有誤
    、相對人就相同債權重複求償、與抗告人是否因無經驗或急
    迫之下簽立上開本票等，均屬實體法上之爭執，依首開說明
    ，非本件非訟程序得以審究，抗告人得另行循民事訴訟程序
    以資解決。又抗告人縱已依據消費者債務清理條例之規定提
    出更生之聲請，然綜觀上開法文之規定，亦無不允本票債權
    人依據票據法第一百二十三條就本票債權聲請准予強制執行
    之規定。至於抗告人之裁定送達地址是否即為兩造所約定之
    地址，更與上開本票裁定之准駁，並不相涉。綜上，抗告意
    旨指摘原裁定不當，求予廢棄，委無理由，應予駁回。
四、據上論結，本件抗告為無理由，依非訟事件法第四十六條、
    第二十一條第二項、第二十四條第一項、民事訴訟法第四
    百九十五條之一第一項、第四百四十九條第一項、第七十八
    條，裁定如主文。
中    華    民    國  九十七    年  八    月  二十九  日
                  民事第四庭審判長法  官  周祖民
                                  法  官  趙子榮
                                  法  官  匡偉
以上正本係照原本作成。
本裁定不得抗告。
中    華    民    國  九十七  年  八    月  二十九    日
                                  書記官  陳莉庭


司法院資訊處製作；財團法人民間司法改革基金會備份。
